【裁判字號】    92,交抗,148
【裁判日期】    920429
【裁判案由】    違反道路交通管理處罰條例
【裁判全文】
臺灣高等法院交通事件裁定                        九十二年度交抗字第一四八號
    抗  告  人  甲○○
    即受處分人
右抗告人因違反道路交通管理處罰條例案件，不服臺灣士林地方法院中華民國九十一
年十二月三十一日裁定（九十一年度交聲字第一一七七號），提起抗告，本院裁定
如左：
    主  文
抗告駁回。
    理  由
一、本件原裁定以抗告人即異議人駕駛Ｇ四─五六四九號自小客車於民國九十一年七
    月二十八日十時五十分許在台十七線金湖段，因違規超速，被雲林縣警察局北港
    分局員警以雷達測速器測得車速為八十一公里（時速八十一公里，速限七十公里
    ，超速十一公里），遂以攔停當場舉發違規超速等事實，認員警以雷達測速器測
    得車速為八十一公里，遂以攔停當場舉發違規超速，員警並請異議人確認該雷達
    測速器數據為八十一公里後，始製單舉發，因係當場攔停舉發，故無採證照片，
    該雷達測速器係經檢定合格之儀器等情，有雲林縣警察局北港分局九十一年八月
    二十八日港警交裁字第Ｚ○○○○○○○○○號函（此函並送達異議人）及經濟
    部標準檢驗局合格證書各一紙在卷可稽，況交通警員掣單舉發違反道路交通管理
    處罰條例所列之違規事實，本質上為行政處分，係公務員基於職務上權責，依法
    就特定之具體事件所為具公法上效果之單方行政行為，基於公務員為公法上行為
    具有公信力之原則，其依法作成之行政處分所認定之事實當可被推定為真正，本
    此公信原則，立法者乃賦予行政機關制定違反道路交通事件統一裁罰標準及處理
    細則，使執勤警員得當機處分（參見上開細則第二十三條），以達其維護交通秩
    序、公眾安全之行政目的，反之，若謂公務員一切行政行為均需預留證據以證其
    實，則國家行政勢必窒礙難行，據此，刑事訴訟法就犯罪證據有關之規定中，與
    屬行政秩序罰之交通違規裁罰本質不合之部分，自不在準用之列，從而本件異議
    人既未就執勤員警之舉發有誤提出相關證據以供調查，本院經查亦無何證據足資
    證明其有捏造事實違法取締之情事，則執勤警員本其維護交通秩序、安全職責所
    為之舉發，自應受到合法、正確之推定，至若員警舉發態度不佳，致異議人情緒
    受有影響，雖員警執行勤務之態度容有改善之空間，亦不影響異議人違規事實之
    認定，本件違規事實，依前揭證述，至臻明確，受處分人雖執前情聲明不服，尚
    難採信，綜上所述，受處分人既有前揭違規情事，原處分機關以受處分人之駕車
    違規行為，援引首揭規定，依法裁罰裁處罰鍰一千七百元，記違規點數一點，並
    無不當，本件異議為無理由，應予駁回。
二、抗告意旨略以抗告人沒超速，員警提不出我違規的證據，為何要把無辜之人，說
    成有罪呢，警員是否可以隨時想錄就錄下抗告人的聲音，而完全不需要抗告人之
    同意，是否沒提申訴、異議，就罰款一千七百元，但提出申訴後，即加扣違規點
    數一點，當時有兩輛車快於抗告人之車，若要罰超速，也是那兩輛車中之一輛，
    而輪不到抗告人所開之車。
三、按汽車駕駛人，行車速度，超過規定之最高時速者，處新台幣一千二百元以上二
    千四百元以下罰鍰；次按汽車駕駛人有道路交通管理處罰條例第四十條第一項情
    形者，除依原條款處罰鍰外，並予記違規點數一點，道路交通管理處罰條例第四
    十條第一項、第六十三條第一項第一款分別定有明文。查抗告人駕駛Ｇ四─五六
    四九號自小客車於民國九十一年七月二十八日十時五十分許在台十七線金湖段，
    因違規超速，經警員以雷達測速器測得車速為八十一公里（時速八十一公里，速
    限七十公里，超速十一公里），當場攔停抗告人舉發違規超速等事實，有舉發違
    反道路交通管理事件通知單、雲林縣警察局北港分局九十一年八月二十八日港警
    交裁字第Ｚ○○○○○○○○○號函、經濟部標準檢驗局合格證書各一紙在卷可
    稽，抗告人亦承認確有行經前開該路段而被攔停，警員亦有叫其自己看測速之結
    果，惟抗告人稱看不懂等，本件無任何積極證據足資證明該警員有捏造事實濫行
    舉發之情事，則執勤員警本其維護交通秩序安全職責且有科學儀器之雷達測速之
    事證所為之依法舉發，自應受到合法正確之推定。本件並無任何積極證據足以證
    明該執勤員警之舉發係屬虛偽，或使人足信該名員警有何不可採之品性證據存在
    ，抗告人亦未提出該名執勤員警之舉發確屬不實之相關證據證明，尚難遽認本件
    有濫行取締之情形；抗告人違規之事實明確，再按行政罰旨在確保一定行政作用
    秩序之維持或法所企求公益目的之達成，並非基於倫理立場，針對行為人主觀上
    之惡性施予非難譴責之有無罪刑，抗告人前揭之行為為違規之行為，並未謂抗告
    人有罪，又抗告人所述之警員是否可以隨時想錄就錄下抗告人的聲音，而完全不
    需要抗告人之同意等，抗告人就此並未敘明此點與其是否違規有何關係，自無調
    查之必要，抗告人所述之是否沒提申訴、異議，就罰款一千七百元，但提出申訴
    後，即加扣違規點數一點等，按抗告人前開違規之情形，前述之法令已明白規定
    除罰款外並加記點，並非繳款後就不用記點，此觀前開法令之規定自明，且舉發
    違反道路交通管理事件通知單背面之繳納交通違規罰鍰須知第七項亦已載明違規
    行為人依規定應予記點或接受講習者，於繳納罰鍰後另行依法處理，抗告人誤為
    係加罰，尚有誤會，另抗告人稱當時有兩輛車快於抗告人之車，若要罰超速，也
    是那兩輛車中之一輛，而輪不到抗告人所開之車等，查抗告人並未提出當時另有
    兩輛車超速之事證，所述已無可採，況縱有超速之兩輛車，亦屬該兩輛車是否亦
    有違規之事實，應受處罰之情事，尚難以此即認抗告人無違規之事實，本件抗告
    人違規之事實明確，原裁定認原處分機關援引前開規定對抗告人裁處罰鍰一千七
    百元，並記違規點數一點。並無不當，而駁回抗告人之異議，揆諸前揭之規定，
    並無違誤，抗告人之抗告為無理由，應予駁回。
三、依道路交通管理處罰條例第八十九條，道路交通案件處理辦法第二十六條，刑事
    訴訟法第四百十二條裁定如主文。
中      華      民      國    九十二    年     四       月     二十九   日
                              臺灣高等法院交通法庭
                                  審判長法  官  陳  正  雄
                                        法  官  許  錦  印
                                        法  官  許  宗  和
右正本證明與原本無異。
不得再抗告。
                                        書記官  廖  艷  莉
中      華      民      國    九十二    年     四       月     三十     日


司法院資訊處製作；財團法人民間司法改革基金會備份。
